【裁判字號】    97,上訴,5064
【裁判日期】    971216
【裁判案由】    違反廢棄物清理法等
【裁判全文】
臺灣高等法院刑事判決                97年度上訴字第5064號
上  訴  人  臺灣桃園地方法院檢察署檢察官
被      告  乙○○
上列上訴人因被告違反廢棄物清理法等案件，不服臺灣桃園地方
法院97年度訴字第424號，中華民國97年9月23日第一審判決（起
訴案號：臺灣桃園地方法院檢察署96年度偵字第5840號、第2510
3號），提起上訴，本院判決如下：
    主  文
原判決關於乙○○無罪部分撤銷。
乙○○未經主管機關許可，提供土地堆置廢棄物，處有期徒刑壹
年。
    事  實
一、緣乙○○與其配偶林建宇，各為元昇億企業有限公司（下簡
    稱元昇億公司）之名義及實際負責人，均明知未依廢棄物清
    理法規定領有廢棄物清除、處理許可文件，不得從事廢棄物
    清除、處理，竟共同自民國95年10月1日起，以每月新臺幣
    （下同）70,000元，向不知情之卓阿春承租坐落於桃園縣龜
    山鄉○○段492地號之土地及其上桃園縣龜山鄉○○村○○
    路16號倉庫，以卡車自各處收集並載運夾雜廢木材、廢紙、
    磚塊、塑膠袋等廢棄物與營建剩餘土石方之營建混合物、營
    建剩餘土石及營建廢棄物，傾倒於前開倉庫內外，並自96年
    2月12日起，僱請不知情之翁賜、黃樹桐（另由檢察官為不
    起訴處分）在場分別負責壓碎木材及撿拾塑膠物品，作分類
    ，共同從事廢棄物之清除、處理，於96年2月14日中午12時
    30分許，為警在上址查獲（此部分經原審判決「林建宇、乙
    ○○共同未依廢棄物清理法規定領有廢棄物清除、處理許可
    文件，從事廢棄物清除、處理，各處有期徒刑壹年，均減為
    有期徒刑陸月，如易科罰金，均以新臺幣壹仟元折算壹日。
    」確定）。
二、詎乙○○於前項行為被查獲之後，仍不知警惕，竟未經主管
    機關許可，於96年10月5日中午12時許，將前開承租之桃園
    縣龜山鄉○○段492地號土地，供予某真實姓名不詳綽號「
    小真」之成年女子，傾倒堆置廢棄物，藉以免除其積欠「小
    真」之債務，而經桃園縣政府環境保護局及龜山鄉清潔隊員
    於同日下午3時許，前往上址稽查時，發現原於96年8月間上
    址廢棄物已清除完畢之倉庫外空地，另堆置之前所未有之營
    建廢棄物，而再度查獲上情。
三、案經桃園縣政府警察局龜山分局報請臺灣桃園地方法院檢察
    官偵查起訴。
    理  由
一、訊據被告乙○○矢口否認有右揭犯行，並辯稱96年2月14日
    與我先生被查獲已被原審法院判刑。96年10月5日稽查時發
    現之廢棄物為前次未處理完畢之廢棄物，係從倉庫內搬至倉
    庫外尚外委託合法機構處理，並無另行堆置、貯存廢棄物之
    行為等語。
二、經查：
（一）被告關於事實一部分，未經上訴，業已判決確定，由臺灣
      桃園地方法院檢察署檢察官以97年度執字第14286號執行
      ，有該檢察署97年10月23日甲○玲庚97執字第14286號函
      可稽（見原審卷第72頁）。且此部分之廢棄物，業於96年
      8月24日業已清空，有桃園縣政府環境保護局環境稽查工
      作紀錄表可證（見96年度偵字第25103號卷第13頁、第14
      頁）。
（二）被告關於事實二部分，經被告乙○○於警詢時自白：「（
      妳所堆置廢棄物為何種性質之廢棄物？）營建廢棄混合物
      。（妳以何代價供他人堆置廢棄物？）是以新台幣1,000
      元供他人堆置廢棄物，但都是以6噸半貨車載運之廢棄物
      計算。（最後一次供他人傾倒廢棄物於該址堆置是在何時
      ？）是在96年10月5日中午12時許供一部6噸半貨車載運廢
      棄物堆置。（妳提供場所供人傾倒堆置廢棄物之所得是否
      於現場收取？）我並沒有收現金，我是因積欠他人債務，
      所以才以此方式折抵債務。」（見96年度偵字第25103號
      卷第8頁）；被告初次於檢察官偵訊時亦自白：「（妳於
      警詢時稱，妳以新台幣1,000元代價，供他人堆置廢棄物
      ？）那是我欠人家錢抵債，但只有一次。（妳欠何人錢要
      抵債來讓它堆置廢棄物？）我欠高利貸的『小真』。（妳
      何時提供上開土地給『小真』堆置廢棄物？）96年10月5
      日中午，她開小發財車載一些磁磚等整修房子廢棄物，到
      我這邊堆置。」（見96年度偵字第25103號卷第46頁、第
      47頁）。由被告以上自白對於『小真』如何堆置廢棄物之
      時間、金額等交易細節均能陳述明確，又被告前業於96年
      2月14日堆置廢棄物遭查獲，已知供他人堆置廢棄物為違
      法行為，倘非真有為抵債務提供土地給『小真』堆置廢棄
      物供之事，當無陷己於罪之可能，且被告上開自白，離案
      發事實之時點最為接近，未及思索卸責對策，亦有相當理
      由認為其於警詢、第一次偵訊所為之初次供述具高度真實
      性，是被告自白之上開犯罪事實應屬可信，自得採為判決
      之基礎。再證人即稽查人員張豐穎、曾朝斌（見96年度偵
      字第25103號卷第52頁、第53頁）、曾世禎、楚慶權（見
      原審卷第32頁至第36頁）等人均證稱現場清空後，被告又
      於96年10月5日堆置廢棄物等情，
（三）此外，並有附卷之96年10月5日陳情案件處理單（見96年
      度偵字第25103號卷第11頁）、桃園縣龜山鄉清潔隊違反
      廢棄物清理法案件96年10月5日勘查紀錄表（見96年度偵
      字第25103號卷第12頁）、96年10月5日現場照片（見96年
      度偵字第25103號卷第20頁至第24頁），均可證明現場確
      有新堆置廢棄物之事實。堪認被告乙○○之自白已有補強
      證據而足資擔保其非虛構，被告犯行堪予認定。
三、被告未經主管機關許可，提供所承租桃園縣龜山鄉○○段
    492地號之土地，供不知名成年債主「小真」堆置廢棄物，
    核被告乙○○所為，係犯廢棄物清理法第46條第3款之罪，
    起訴意旨認係犯廢棄物清理法第46條第4款後段之罪，尚有
    未洽，起訴法條應予變更。
四、原判決就關於乙○○被訴96年10月5日部分之行為，以不能
    證明被告乙○○犯罪而為無罪之諭知，尚有未洽。檢察官據
    此指摘原判決不當，為有理由，應由本院撤銷改判。爰審酌
    被告於違法清除、處理廢棄物被查獲後，因抵債關係，而提
    供土地給債主「小真」傾倒廢棄物、其數量、面積，對環境
    尚未造成具體危害，事後否認犯行之態度，惟事後業已消除
    清除等一切情狀，量處有期徒刑1年。
五、公訴意旨略以：被告乙○○於96年10月5日中午12時許，提
    供桃園縣龜山鄉○○段492地號之土地，給予某真實姓名不
    詳綽號「小真」之成年女子，傾倒廢棄物。因認被告乙○○
    另涉犯山坡地保育利用條例第34條第1項罪嫌等語。經查：
（一）按山坡地保育利用條例第34條第1項之罪，係以違反同條
      例第10條「在公有或他人山坡地內，不得擅自墾殖、占用
      或從事前條第1款至第9款之開發、經營或使用」為其要件
      ，係屬刑法第320條第2項竊佔罪之特別規定，故必在公有
      或他人山坡地上，無正當權源而擅自墾殖、占用或開發經
      營始得成立。是行為人須明知其無法律上權利，而對他人
      持有之不動產擅自墾殖、占用、開發、經營或使用，始成
      立該罪。如因租賃或得所有權人同意，縱違反約定使用方
      法而為之，亦與「擅自」之要件不符（最高法院84年度臺
      上字第2132號判決參照）。
（二）經查，桃園縣龜山鄉○○段492地號之土地及其上桃園縣
      龜山鄉○○村○○路16號倉庫等建物，係被告以元昇億公
      司名義，向卓阿春自95年10月1日承租使用，且自承租後
      即從事上開廢棄物之清除、處理，有卷附土地登記謄本、
      房屋租賃契約書及公證書在卷可按，而卓阿春於偵查中結
      證稱：土地上僅有該建物而別無其他建號，且係提供被告
      作放置建築材料（僅不知有無合法廢棄物清除、處理許可
      證）等語。而衡諸一般房屋租賃情形，將房屋部分出租予
      他人時，亦同意承租人使用其上之土地，況卓阿春與土地
      所有權人卓樹一為夫妻，此業據卓阿春於偵查中結證屬實
      ，而由其地址登載，卓阿春與卓樹一亦同住在上開土地附
      近，是確有出租並同意被告使用上開土地及倉庫，範圍並
      為全部等情，亦堪認定。從而，被告既在上址有承租及得
      所有權人同意使用，縱有違反原約定放置建築物使用方法
      而為之，揆諸前揭法條說明，尚與擅自之要件不符，自難
      認有違反山坡地保育利用條例第10條之規定，而以同法第
      34條第1項之刑責相繩。公訴意旨，尚有誤會，惟因此部
      分與上開有罪部分，起訴意旨認為想像競合犯，自無庸另
      為無罪之諭知。
據上論斷，應依刑事訴訟法第369條第1項前段、第364條、第299
條第1項前段、第300條，廢棄物清理法第46條第3款，判決如主
文。
本案經檢察官鄭龍照到庭執行職務。
中    華    民    國    97    年    12    月    16    日
                  刑事第一庭  審判長法  官  葉騰瑞
                                    法  官  莊明彰
                                    法  官  王炳梁
以上正本證明與原本無異。
如不服本判決，應於收受送達後10日內向本院提出上訴書狀，其
未敘述上訴之理由者並得於提起上訴後10日內向本院補提理由書
（均須按他造當事人之人數附繕本）「切勿逕送上級法院」。
                                    書記官  廖逸柔
中    華    民    國    97    年    12    月    16    日
附錄本判決論罪科刑法條全文：
廢棄物清理法第46條：
有下列情形之一者，處1年以上5年以下有期徒刑，得併科新臺幣
3百萬元以下罰金：
一、任意棄置有害事業廢棄物。
二、事業負責人或相關人員未依本法規定之方式貯存、清除、處
    理或再利 用廢棄物，致污染環境。
三、未經主管機關許可，提供土地回填、堆置廢棄物。
四、未依第41條第1項規定領有廢棄物清除、處理許可文件，從
    事廢棄物貯存、清除、處理，或未依廢棄物清除、處理許可
    文件內容貯存、清除、處理廢棄物。
五、執行機關之人員委託未取得許可文件之業者，清除、處理一
    般廢棄物者；或明知受託人非法清除、處理而仍委託。
六、公民營廢棄物處理機構負責人或相關人員、或執行機關之人
    員未處理廢棄物，開具虛偽證明。


司法院資訊處製作；財團法人民間司法改革基金會備份。
